【裁判字號】    94,訴緝,27
【裁判日期】    950118
【裁判案由】    違反槍砲彈藥刀械管制條例
【裁判全文】
臺灣雲林地方法院刑事判決              94年度訴緝字第27號
公  訴  人  臺灣雲林地方法院檢察署檢察官
被      告  甲○○
                      號2樓
                    另案於臺北分監執行
指定辯護人  洪秀一律師
上列被告因違反槍砲彈藥刀械管制條例案件，經檢察官提起公訴
（93年度偵字第4566號），本院判決如下：
    主  文
甲○○未經許可製造可發射子彈具有殺傷力之改造手槍，處有期
徒刑柒年，併科罰金新臺幣伍拾萬元，罰金如易服勞役，以罰金
總額與陸個月之日數比例折算。
扣案之仿WALTHER 廠PPK/S 型改造半自動手槍拾枝（槍枝管制編
號0000000000至0000000000，均含彈匣壹個）及包裝槍枝之廣告
紙、塑膠袋各壹批、監視器螢幕壹部均沒收。
    事實及理由
壹、構成犯罪事實：
 一甲○○前於(一)民國83年間，因違反修正前麻醉藥品管理條例
   案〔臺灣臺北地方法院檢察署83年度偵字第1404號〕，經臺
   灣臺北地方法院判處有徒刑6 月，如易科罰金，以300 元折
   算1 日確定。84年間，因違反槍砲彈藥刀械管制條例案〔臺
   灣臺北地方法院檢察署84年度偵字第3234號〕，經臺灣臺北
   地方法院判處有期徒刑11月。84年間，因違反動產擔保交易
   法案〔臺灣臺北地方法院檢察署84年度偵字第152 號〕，經
   臺灣臺北地方法院判處有期徒刑3 月，如易科罰金，以300
   元折算1 日。81年間，因詐欺案〔臺灣板橋地方法院檢察署
   81年度偵字第17943 號〕，經臺灣高等法院判處有期徒刑1
   年4 月。先後確定後，入監服刑，嗣於85年8 月12日縮短刑
   期假釋出監〔假釋縮刑期滿日為87年5 月7 日，嗣經撤銷假
   釋〕。(二)86年間因違反修正前麻醉藥品管理條例案〔臺灣板
   橋地方法院檢察署86年偵字第4238號〕，經臺灣高等法院判
   處有期徒刑7 月確定。(三)87年間，因侵占案件〔臺灣板橋地
   方法院檢察署87年度偵緝字第512 號〕，經臺灣板橋地方法
   院判處有期徒刑11月，案經上訴臺灣高等法院復撤回上訴確
   定。另於86年間，因偽造文書案件〔臺灣臺北地方法院檢察
   署86 年 度偵字第15655 號〕，經臺灣高等法院判處有期徒
   刑1 年2 月確定。(四)87年間，又因偽造文書案件〔臺灣新竹
   地方法院檢察署87年偵字第8553號〕，經臺灣新竹地方法院
   判處有期徒刑8 月確定。前揭(二)、(三)所示刑期，經臺灣高等
   法院定其應執行刑為2 年4 月〔臺灣高等法院88年度聲字第
   1276號〕。(五)復因流氓案件，經臺灣臺北地方法院治安法庭
   裁定感訓處分3 年確定。嗣再於87年9 月24日入監，前揭(一)
   所示之各罪經撤銷假釋，所餘殘刑1 年9 月13日與前揭(二)、
   (三)、(四)所示刑期，合併計算執行期間於90年5 月28日假釋，
   假釋後並未立即出監，隨即因上開流氓案件被留置2 日，續
   於90年5 月31日解送岩灣技訓所執行感訓處分，而於91年12
   月2 日免予繼續執行出所。所餘刑期開始交付保護管束〔觀
   護開始日期：91年12月2 日，觀護結束日期：93年8 月15日
   〕，然該假釋復因假釋期間另犯他案，而於93年2 月24日撤
   銷。
 二詎甲○○經多次刑之宣告，猶不知悔改，於93年9 月間某日
   ，在台北縣三重市○○路「萬城模型道具槍」店，以每把新
   台幣4500元之價格，購得仿WALTHER 廠PPK ／S 型半自動手
   槍製造之玩具手槍10枝（槍枝管制編號自0000000000號至
   000000000 號）及上開槍枝所使用之玩具子彈1 批，隨即在
   其位於台中市某大樓13樓之住處，以改造工具鑽頭、挫刀（
   均未扣案），將上開10枝玩具手槍以換裝土造金屬槍管之方
   式，製造成可擊發適用子彈具殺傷力之改造手槍及將玩具子
   彈製造成具殺傷力之子彈（具殺傷力者29顆）。甲○○原欲
   透過真實姓名、年籍不詳，綽號「家寶」之成年男子，將上
   開改造手槍及子彈售出，然因其有施用毒品之習性，加以患
   有心肌梗塞疾病，恐無法一人獨自遠行完成該項交易，遂以
   欲南下友人住處戒毒，需張家福（已審結）照料為由，打電
   話給張家福前來其台中住處會合。甲○○事先將上開改造槍
   、彈藏放於電腦監視器螢幕內，隨即於93年11月13日下午7
   時許駕駛車號JN─0917號自小客車，搭載張家福出發前往「
   家寶」位於雲林縣斗六市○○路80號12樓之1 之住處。嗣於
   同日下午8 時許抵達「家寶」上開住處時，甲○○始將上開
   裝有改造槍枝及子彈之電腦監視器螢幕交給張家福，並告知
   螢幕內藏有槍彈，由張家福將上開槍彈搬至「家寶」之人之
   上開住處。嗣因「家寶」之人表示要外出一下，甲○○、張
   家福乃於「家寶」上開住處等候。惟「家寶」之人離去未久
   ，員警循線而至，當場查獲甲○○及張家福，並扣得上開改
   造手槍10支、改造子彈100 顆、包裝槍支之廣告紙1 批、監
   視器螢幕1 部、包裝槍枝塑膠袋1 批等物。
三案經雲林縣警察局刑警隊報告臺灣雲林地方法院檢察署檢察官
  偵查起訴。
貳、認定犯罪事實所憑的證據和理由：
  (一)被告甲○○93年11月12日警詢之供述、93年11月13日檢察官
    面前供述、93年11月13日聲請羈押時於法官面前供述，以及
    本院審理時，均自白改造槍、彈，且以自小客車將槍、彈運
    至上開查獲地點後，告知張家福槍、彈藏於電腦監視器螢幕
    內，而由張家福從自小客車內搬進「家寶」住處。
  (二)同案被告張家福於警詢、檢察官偵查時及本院審理中均供述
    幫忙搬運上開槍、彈。
  (三)內政部警政署刑事警察局93年11月13日刑鑑字第0930227290
    號槍彈鑑定書載明，送鑑改造7.65手槍10枝（槍枝管制編號
    0000000000至000000000 號），認均係仿WALTHER 廠PPK ／
    S 型半自動玩具手槍換裝土造金屬槍管而成之改造手槍，機
    械性能良好，可擊發適用子彈，認均具殺傷力；送鑑子彈
    100 顆，認均係土造子彈（具直徑7.8MM 金屬彈頭），經取
    樣33顆試射結果，29顆均可擊發，認均具殺傷力，4 顆均無
    法擊發，認均不具殺傷力。又上開槍枝經當場勘驗（勘驗筆
    錄在94年訴字第31號審理卷內），為金屬槍身，滑套功能均
    正常，且均附有彈匣1 個，除槍枝管制編號000000000 0 槍
    枝，固因彈簧斷掉無法擊發，但仍可以手動方式擊發外，其
    餘9 枝擊發性能良好，結構完整，有勘驗筆錄可查，是上開
    槍枝及送鑑試射子彈29顆，均具殺傷力無誤。
  (四)改造手槍10枝、改造子彈100 顆（具殺傷力者有29顆）、監
    視器螢幕1 部、包裝槍枝塑膠袋、廣告紙各1 批扣案。
  (五)照片18張。
  (六)綜上，被告自白與事實相符，堪可採信，犯行可以認定。
參、論罪科刑的理由：
  (一)按槍砲彈藥刀械管制條例第11條第1 項，業於94年1 月26日
    修正公布為同條例第8 條第1 項之罪，並予刪除，而於同年
    月28日開始施行，依修正前第11條第1 項未經許可製造可發
    射子彈具有殺傷力之槍枝罪，其法定本刑為「5 年以上有期
    徒刑，併科新臺幣10,000,000元以下罰金」，修正後同條例
    第8 條第1 項規定之法定本刑則提高為「無期徒刑或5 年以
    上有期徒刑，併科新臺幣10,000,000元以下罰金」，比較修
    正前後法律，依刑法第2 條第1 項但書從輕原則規定，自應
    適用修正前同條例第11條第1 項規定，對被告較為有利。是
    核被告所為，係犯修正前槍砲彈藥刀械管制條例第11條第1
    項未經許可，製造可發射子彈具有殺傷力之槍枝罪、第12條
    第1 項未經許可製造子彈罪（第12條第1 項規定於該次修法
    並未修正，故無新舊法比較問題）。
  (二)被告持有上開改造槍彈之低度行為，應為製造槍彈之高度行
    為所吸收，均不另論罪。又被告於同一段時間未經許可製造
    具殺傷力之槍枝及未經許可製造子彈之行為，其犯意同一，
    係以一製造行為，同時侵害數法益，屬一行為觸犯數罪名之
    想像競合犯，應依刑法第55條前段規定，從一重按修正前槍
    砲彈藥刀械管制條例第11條第1 項未經許可製造具殺傷力之
    槍枝罪處斷。
  (三)本院審酌被告素行不端，經多次刑之宣告及2 次假釋之寬典
    ，猶不知收斂行止，其不以正當方式籌措醫藥費，實無可取
    ，又所改造槍彈為數不少，對於社會危害情形尚屬重大，以
    及犯罪經查獲後的態度尚佳，暨其家庭、學歷、生活狀況等
    一切情狀，量處如主文所示之刑，並諭知罰金易服勞役之折
    算標準。
  (四)扣案之仿WALTHER 廠PPK ／S 型半自動改造玩具手槍10枝（
    槍枝管制編號0000000000至000000000 號），均具殺傷力，
    咸為違禁物，應依刑法第38條第1 項第1 款之規定予沒收。
    扣案之監視器螢幕1 部、包裝槍枝塑膠袋、廣告紙各1 批均
    為甲○○所有，業據被告甲○○供明在卷，因係包裝或藏匿
    槍彈所用之物，應依刑法第38條第1 項第2 款之規定宣告沒
    收。至於扣案之螺絲起子組1 組及行動電話3 支，與本案被
    告製造槍、彈犯行無關，爰不為沒收之宣告。扣案之100 顆
    子彈中已送鑑擊發之29顆，均不具子彈完整結構，此外4 顆
    無法擊發之子彈及無證據證明有殺傷力之67顆子彈（詳下述
    ），均非違禁物，不予宣告沒收。
  (五)按扣案之改造子彈100 顆，起訴書認該子彈經鑑定結果，認
    均具殺傷力，然鑑定單位僅取樣33顆試射結果，其中29顆均
    可擊發，認均具殺傷力，另外4 顆均無法擊發，認均不具殺
    傷力等情，上開槍彈鑑定意見書已詳為述明，另扣案之其餘
    未試射之67顆子彈，經本院當場勘驗結果，子彈的結構完整
    ，與採樣試射而無法擊發之子彈外觀上相同，既是同一批製
    造，又無法從外觀上判別是否有殺傷力，且觀諸此中送鑑子
    彈或有可擊發或有不可擊發之情形，亦不能當然推斷未試射
    之67顆均屬可擊發，皆具殺傷力。而改造槍彈之試射本有槍
    枝膛炸之高風險，亦不能苛求鑑定單位全數擊發。是在無其
    他積極證據，可證上開未經試射子彈具殺傷力之下，殊難驟
    論被告亦具製造具殺傷力之改造子彈犯行，此部分均自屬不
    能證明犯罪，惟檢察官將不能擊發之子彈及此未試射之子彈
    均載於起訴書，認係被告製造子彈犯行範圍內，而與本院前
    揭論罪科刑之製造具殺傷力子彈部分有想像競合犯之裁判上
    一罪關係，本院不另為無罪判決之諭知。
肆、適用的法律：
    (一)刑事訴訟法第299條第1項前段。
    (二)修正前槍砲彈藥刀械管制條例第11條第1 項、槍砲彈藥刀
      械管制條例第12條第1 項。
    (三)刑法第2 條第1 項但書、第11條前段、第55條、第42條第
      3 項、第38條第1 項第1 款、第2 款。
    (四)罰金罰鍰提高標準條例第2條。
    (五)現行法規所定貨幣單位折算新臺幣條例第2 條。
本案經檢察官張鶴齡到庭執行職務。
中    華    民    國    95    年    1     月    18    日
                  刑事第五庭    審判長法  官 陳定國
                                      法  官 李明益
                                      法  官 王素珍
以上正本證明與原本無異。
如不服本判決，應於判決收受後10日內，向本院提出上訴狀（須
附繕本）。
                                      書記官 蘇靜怡
中    華    民    國    95    年    1     月    18    日
附錄本案論罪科刑法條全文
槍砲彈藥刀械管制條例第11條第1項
未經許可，製造、販賣或運輸鋼筆槍、瓦斯槍、麻醉槍、獵槍、
空氣槍或第4 條第1 項第1 款所定其他可發射金屬或子彈具有殺
傷力之各式槍砲者，處5 年以上有期徒刑，併科新臺幣1 千萬元
以下罰金。
槍砲彈藥刀械管制條例第12條第1項
未經許可，製造、販賣或運輸子彈者，處 1 年以上 7 年以下有
期徒刑，併科新台幣 500 萬元以下罰金。


司法院資訊處製作；財團法人民間司法改革基金會備份。
